【裁判字號】    97,簡上,792
【裁判日期】    971111
【裁判案由】    詐欺
【裁判全文】
臺灣高雄地方法院刑事判決             97年度簡上字第792號
上  訴  人  臺灣高雄地方法院檢察署檢察官
被      告  丙○○
上列上訴人因被告詐欺案件，不服本院高雄簡易庭中華民國97年
7 月16日97年度審簡字第1780號第一審簡易判決（聲請簡易判決
處刑案號：97年度偵字第6581號），提起上訴，並移送併辦（97
年度偵字第21713號），本院管轄之第二審合議庭判決如下：
    主  文
原判決撤銷。
丙○○幫助犯詐欺取財罪，處有期徒刑肆月，如易科罰金，以新
臺幣壹仟元折算壹日。
    事  實
一、丙○○在預見提供金融機構帳戶資料等物給陌生人使用，有
    可能遭該人及其所屬之詐騙集團不法利用，以遂行詐欺取財
    之目的，竟以縱有人持其金融帳戶作為詐欺取財之犯罪工具
    ，亦不違背其本意之幫助詐欺取財故意，於民國96年12月初
    某日，在其位於高雄市○○區○○街17號4 樓之1 之住處樓
    下，將向其胞姐蔣姿敏借用之第一商業銀行（下稱第一銀行
    ）鹽埕分行帳戶（帳號：00000000000 號），交付予年籍姓
    名不詳自稱「小李」之男子使用。嗣該年籍姓名不詳自稱「
    小李」之男子及其所屬詐騙集團即共同意圖為自己之不法所
    有，分別基於詐欺取財之犯意聯絡，先後於：（一）該詐騙
    集團成員即於96年12月6 日某時許，以電話誆諞乙○○投資
    下注六合彩及中獎等需繳交費用，致乙○○陷於錯誤而依該
    集團成員之指示，於同年12月6 日匯款新臺幣（下同）2 萬
    6,300 元入上開蔣姿敏之第一銀行帳戶內；（二）又於96年
    12月10日上午10時許，以電話冒用警官名義，向甲○○佯稱
    其因涉及人頭帳戶之詐騙案件，帳戶遭凍結，須將帳戶內的
    錢匯至其指定帳戶以防凍結云云，致甲○○陷於錯誤而依該
    集團成員之指示，於同年12月11日匯款22萬4,000 元入上開
    蔣姿敏之第一銀行帳戶內。嗣乙○○、甲○○發覺有異，報
    警處理，循線查知上情。
二、案經高雄市政府警察局鹽埕分局及彰化縣警察局彰化分局報
    請臺灣高雄地方法院檢察署檢察官聲請簡易判決處刑及移送
    併辦審理。
    理  由
壹、程序部分（證據能力之審查）：
    按被告以外之人於審判外之陳述，雖不符刑事訴訟法第 159
    條之1 至之4 等4 條之規定，然若當事人於審判程序中同意
    作為證據，法院審酌該言詞陳述或書面陳述作成時之情況，
    認為適當者，亦得為證據；又當事人、代理人或辯護人於法
    院調查證據時，知有刑事訴訟法第159 條第1 項不得為證據
    之情形，而未於言詞辯論終結前聲明異議者，視為有前項之
    同意，同法第159 條之5 定有明文。此立法意旨在於傳聞證
    據未經當事人之反對詰問予以核實，原則上先予排除。惟若
    當事人已放棄反對詰問權，於審判程序中表明同意該等傳聞
    證據可作為證據；或於言詞辯論終結前未聲明異議，基於尊
    重當事人對傳聞證據之處分權，及證據資料愈豐富，愈有助
    於真實發見之理念，且強化言詞辯論主義，使訴訟程序得以
    順暢進行，上開傳聞證據亦均具有證據能力。查本件證人即
    被害人乙○○、甲○○及證人即被告丙○○之胞姐蔣姿敏於
    警詢中之供述，及卷附之上開第一銀行鹽埕分行帳戶開戶基
    本資料、交易明細表、乙○○96年12月6 日國泰世華商業銀
    行匯出匯款回條、甲○○96年12月11日郵政跨行匯款申請書
    等，雖均係被告以外之人於審判外之書面陳述，且無刑事訴
    訟法第159 條之1 至第159 條之4 之傳聞證據例外情形，惟
    檢察官及被告於言詞辯論終結前均未聲明異議，依刑事訴訟
    法第159 條之5 第2 項之規定，本院審酌該證據作成之情況
    ，認為適當，均得為證據。
貳、實體部分：
一、上揭事實，業據被告丙○○於本院審理中均坦承不諱，且就
    上揭事實欄一（一）部分，核與證人即被害人乙○○及證人
    即被告之胞姐蔣姿敏於警詢中證述之情節相符（見併案彰化
    縣警察局彰化分局卷第5 頁至第10頁），並有上開第一銀行
    鹽埕分行帳戶開戶基本資料、交易明細表、乙○○96年12月
    6 日國泰世華商業銀行匯出匯款回條等在卷可稽（見本案彰
    化縣警察局彰化分局卷第13頁、第17頁至第21頁）；另就上
    揭事實欄一（二）部分，核與證人即被害人甲○○及證人即
    被告丙○○之胞姐蔣姿敏於警詢中證述之情節相合（見本案
    高雄市警察局鹽埕分局卷第4 頁至第8 頁），並有上開第一
    銀行鹽埕分行帳戶開戶基本資料、交易明細表、甲○○96年
    12 月11 日郵政跨行匯款申請書等附卷可憑（見本案高雄市
    警察局鹽埕分局卷第10頁至第12頁）。是足認被告之自白與
    事實相符，均堪予採為本案論罪科刑之依據。
二、次按金融帳戶為個人之理財工具，而政府開放金融業申請設
    立後，金融機構大量增加，一般民眾皆可以存入最低開戶金
    額之方式自由申請開設金融帳戶，並無任何特殊之限制，因
    此一般人申請存款帳戶極為容易而便利，且得同時在不同金
    融機構申請多數存款帳戶使用，故除非充作犯罪使用，並藉
    此躲避警方追緝，一般正常使用之存款帳戶，並無向他人租
    用或購買帳戶存摺等物，而使用他人帳戶之必要，此為一般
    人日常生活所熟知之常識。何況，金融存款帳戶，攸關存戶
    個人財產權益，專屬性甚高，衡諸常理，若非與本人有密切
    關係，不可能提供個人帳戶供他人使用，縱有交付個人帳戶
    給他人使用之特殊情形，亦必會瞭解他人使用帳戶之目的始
    行提供，參以坊間報章雜誌及新聞媒體，對於以簡訊、電話
    等方式通知中獎或如退稅等其他類似之不法詐騙方法及該不
    法詐騙集團經常收購他人存款帳戶，以隱匿渠等詐欺取財犯
    罪之不法行徑，規避檢警等執法人員之查緝，類此在社會上
    層出不窮之案件，亦迭經報導及再三批露，而被告丙○○乃
    心智健全之成年人，自能預見將金融機構之帳戶交付給不認
    識之他人，有可能遭他人利用為與財產有關之犯罪工具，竟
    仍提供其胞姊蔣姿敏之帳戶給他人使用，足認被告丙○○確
    有幫助他人實施詐欺犯罪之不確定故意甚明。綜上，本案事
    證明確，被告犯行堪以認定，應依法論科。
三、按刑法上之幫助犯，係對於犯罪與正犯有共同之認識，而以
    幫助之意思，對於正犯資以助力，而未參與實施犯罪之行為
    者而言。是以，如未參與實施犯罪構成要件之行為，且係出
    於幫助之意思提供助力，即屬幫助犯，而非共同正犯。經查
    ，本案被告丙○○基於幫助詐欺取財之故意，提供其上開第
    一銀行鹽埕分行帳戶給不詳人士，雖然使得該不詳人士及其
    所屬詐騙集團基於詐欺取財之犯意，分別向被害人乙○○、
    甲○○詐取財物，並以被告丙○○所提供之上揭金融帳戶供
    作指定匯款之帳戶，規避檢警機關之追緝，以遂行詐欺取財
    之犯行，然被告提供帳戶供人使用之行為，並不等同於向被
    害人施以欺罔之詐術行為，且亦無證據證明被告有參與詐欺
    取財犯行之構成要件行為，衡諸前揭說明，自應僅論以幫助
    犯。核被告丙○○所為，係犯刑法第30條第1 項、第339 條
    第1 項詐欺取財罪之幫助犯。被告丙○○以幫助故意，實施
    構成要件以外之行為，係幫助犯，衡諸其犯罪情節非重，爰
    依刑法第30條第2 項規定，減輕其刑。又被告以1 個提供帳
    戶之幫助詐欺行為，同時幫助詐騙集團成員分別向被害人乙○○、甲○○詐取財物，為想像競合犯，爰依刑法第55條規
    定，從一重論以幫助詐欺取財罪。
四、原審以被告犯罪事證明確，予以論罪科刑，固非無見。惟原
    審對於被告上開事實欄一（一）部分即移送併辦部分之幫助
    詐欺取財犯行，未及併予審判，尚有未洽，上訴人上訴意旨
    執此指摘原判決不當，為有理由，自應由本院撤銷改判。爰
    審酌當今詐騙集團手法不斷翻新，行徑猖獗，惟為避免追查
    ，均以收集人頭帳戶以達其詐取財物之手法，嚴重危害人與
    人間互信基礎及社會安寧秩序，被告竟將其金融帳戶資料交
    付給他人，使不法之徒藉此方式，輕易於詐騙後取得財物，
    致檢警難以追緝，助長詐騙之犯罪風氣，且因而致被害人乙○○、甲○○受騙而分別受有為數不少之財產損失，行為殊
    不可取；另衡其犯後於本院審理時坦承犯行，犯後態度良好
    ，且交付予不詳人士及其所屬詐騙集團之帳戶資料僅有1 份
    ，數量非鉅，並考量其犯罪之動機、目的、手段、所生危害
    、智識程度、生活狀況等一切情狀，量處如主文所示之刑，
    並諭知易科罰金之折算標準，以資懲儆。
據上論斷，應依刑事訴訟法第455 條之1 第1 項、第3 項、第36
9 條第1 項前段、第364 條、第299 條第1 項前段，刑法第30條
第1 項前段、第2 項、第339 條第1 項、第55條、第41條第1 項
前段，刑法施行法第1 條之1 ，判決如主文。
本案經檢察官靳隆坤到庭執行職務。
中    華    民    國    97    年    11    月    11    日
                  刑事第二庭審判長法  官 簡志瑩
                                  法  官 曾子珍
                                  法  官 王參和
以上正本證明與原本無異。
不得上訴。
中    華    民    國    97    年    11    月    12    日
                                  書記官 陳惠玲
附錄本判決論罪科刑法條：
中華民國刑法第339條
意圖為自己或第三人不法之所有，以詐術使人將本人或第三人之
物交付者，處5 年以下有期徒刑、拘役或科或併科1,000 元以下
罰金。
以前項方法得財產上不法之利益或使第三人得之者，亦同。
前2 項之未遂犯罰之。


司法院資訊處製作；財團法人民間司法改革基金會備份。
